臺灣高等法院高雄分院刑事判決
111年度上易字第232號
上  訴  人  
即  被  告  張昇陽




指定辯護人  本院公設辯護人  陳信凱
上列上訴人因違反保護令罪案件，不服臺灣高雄地方法院110年
度易字第96號，中華民國111年5月9日第一審判決所處之刑（起
訴案號：臺灣高雄地方檢察署109年度偵字第19339號），提起上
訴，本院判決如下：
    主  文
上訴駁回。
    事實及理由
壹、程序事項：
    刑事訴訟法第348條規定已於民國110年6月16日公布，同月1
    8日生效施行。本案係於上開規定修正施行後繫屬本院，並
    非刑事訴訟法施行法第7條之13所規定仍適用修正前規定之
    案件，故應適用修正後之規定。又修正後刑事訴訟法第348
    條第3項規定：「上訴得明示僅就判決之刑、沒收或保安處
    分一部為之」，而其立法理由指出：「為尊重當事人設定攻
    防之範圍，並減輕上訴審審理之負擔，容許上訴權人僅針對
    刑、沒收或保安處分一部提起上訴，其未表明上訴之認定犯
    罪事實部分，則不在第二審之審判範圍。因此，如僅對宣告
    刑部分，提起上訴，其效力不及於原審所認定之犯罪事實，
    犯罪事實即不在上訴審審查範圍，而應以原審法院所認定之
    犯罪事實，審認原審之宣告刑妥適與否的判斷基礎」。本案
    上訴人即被告甲○○（下稱被告）於本院審理時表示僅就原判
    決之量刑上訴，而未就犯罪事實聲明不服（本院卷第64頁）
    。依據前述說明，本院僅就原判決所宣告之刑是否妥適進行
    審理，至於其他部分則非本院審查範圍，先予指明。
貳、本案據以審查量刑妥適與否之原審所認定之犯罪事實、所犯
    罪名及刑之加減事由：
一、被告與告訴人乙○○（下稱告訴人）前為夫妻，2人間具有家
    庭暴力防治法第3條第1款所定之家庭成員關係。被告前曾向
    告訴人施以家庭暴力，經臺灣高雄少年及家事法院（下稱高
    雄少家法院）於108年3月14日以107年度家護字第2057號民
    事通常保護令裁定令其不得對告訴人實施身體、精神或經濟
    上之騷擾、控制、脅迫或其他不法侵害之行為，且不得為騷
    擾、接觸、跟蹤之行為，並應遠離告訴人住處至少100公尺
    ，保護令有效期間1年。復經高雄少家法院以108年度家護聲
    字第151號裁定，延長上開通常保護令有效期間至111年3月1
    3日。詎被告經員警執行而知悉前揭保護令之內容後，竟分
    別基於違反保護令之犯意，為下列行為：
  ㈠於上揭保護令有效期間之109年4月初之某時起，進入告訴人
    位在高雄市苓雅區住處(住址詳卷)內居住，未遠離上址至少
    100公尺，而違反上揭民事通常保護令裁定諭知之事項。
  ㈡於上揭保護令有效期間之109年6月16日8時30分許起至同月25
    日20時15分許止，接續於附表所示之時間，以LINE通訊軟體
    傳送如附表所示之文字訊息予告訴人，以此方式對告訴人施
    加精神上不法侵害，而違反上揭民事通常保護令裁定諭知之
    事項。嗣經告訴人報警處理，始悉上情。
二、所犯罪名：核被告就事實一㈠所為，係違反法院依家庭暴力
    防治法第14條第1項第4款所為之裁定，而犯同法第61條第4
    款之違反保護令罪；就事實一㈡所為，係違反法院依家庭暴
    力防治法第14條第1項第1款所為之裁定，而犯同法第61條第
    1款之違反保護令罪。又被告就事實一㈡部分，於109年6月16
    日8時30分許起至同月25日20時15分許止，以通訊軟體LINE
    密集傳送如附表所示之文字訊息，對告訴人施加精神上不法
    侵害而違反保護令，惟各次實施之時間相距不久、行為態樣
    亦屬相同、傳送內容復具相當程度關聯性，足認被告係出於
    同一犯罪決意，於密切接近之時間內、對相同對象實施犯罪
    行為，且侵害法益同一，各行為之獨立性極為薄弱，依一般
    社會健全觀念，難以強行分開，在刑法評價上，以視為數個
    舉動之接續施行，合為包括之一行為予以評價較為合理，應
    為接續犯，僅論以一罪。再被告所犯前開2次違反保護令之
    犯行，犯意各別、行為互殊，應予分論併罰。
三、刑之加重事由：
　　被告前因公共危險案件，經臺灣橋頭地方法院以106年度交
    簡字第2098號判處有期徒刑2月確定，於107年6月28日易科
    罰金執行完畢等情，有臺灣高等法院被告前案紀錄表在卷可
    憑，其受有期徒刑執行完畢後，5年以內故意再犯本案有期
    徒刑以上之2罪，雖該當累犯規定之要件，惟本院審酌被告
    前開所犯之公共危險罪與本案所犯之違反保護令2罪，罪質
    不同，本院依本案行為人所應負擔之罪責裁量後，尚難以上
    開前科認其有何特別惡性或對刑罰反應力特別薄弱之情形，
    參酌司法院釋字第775號解釋意旨，並無依刑法第47條第1項
    加重其法定最低本刑之必要，爰不依刑法第47條第1項之規
    定加重其刑。
參、上訴論斷之理由：
　　原審認被告罪證明確，以行為人之責任為基礎，審酌被告與
    告訴人前為夫妻，並明知高雄少家法院已核發上開保護令，
    竟仍無視該保護令之內容，而一再執意以前開方式違反上開
    保護令，所為顯係漠視國家司法權之有效行使，自應予相應
    之刑事非難；復審酌被告各次犯行違反保護令之行為態樣、
    動機、手段、所生危害；並考量被告就事實一㈠部分，係獲
    告訴人同意而搬回告訴人上址住處之情節，且被告始終坦認
    此部分之客觀犯行，僅曾爭執主觀犯意，嗣於原審準備程序
    中即對此部分犯行予以承認，而有效節約資源；然被告就事
    實一㈡部分，於原審審理時不僅否認主觀犯意，更曾否認傳
    送附表所示之文字訊息，而辯稱不記得了云云(原審卷第165
    、189頁)，致為釐清此節，尚經原審傳喚告訴人到庭交互詰
    問，並經告訴人具狀陳報對話紀錄逐一核對附表所示之訊息
    後，被告始願坦承犯行，耗費諸多司法資源，難認犯後態度
    良好；再衡酌被告為中低收入戶，有中低收入戶證明書可佐
    (原審卷第167頁)，於審理中自陳係國中學歷之教育程度、
    從事粗工維生，日薪約新臺幣（下同）1千多元、離婚、目
    前獨居等家庭經濟狀況(原審卷第401頁)，及被告行為時領
    有輕度身心障礙證明，嗣於110年11月12日經重新鑑定，改
    領有中度身心障礙證明(原審卷第201、407頁)，且經醫師診
    斷患有雙相情緒障礙(躁鬱症)，現持續於陳三能診所就醫治
    療之身心狀況，此有陳三能診所110年9月24日函暨病歷影本
    附卷可查（原審卷第97至117頁)；兼衡被告有如臺灣高等法
    院被告前案紀錄表所示之前科素行，及告訴人於審理中所陳
    對於本案量刑之意見(原審卷第243頁)等一切情狀，就事實
    一㈠、㈡分別量處有期徒刑3月、5月，並各諭知以1,000元折
    算1日之易科罰金折算標準。再斟酌被告上開2次犯行均係違
    反保護令罪，犯罪時間相距僅約2月餘，係對同一被害人所
    為，2罪之犯罪動機、目的、手段、情節、罪責重複程度較
    高，及被告仍有復歸社會之需要等情，定其應執行刑為有期
    徒刑6月，並諭知以1,000元折算1日之易科罰金折算標準。
    本院綜合上情，認原判決之量刑及定執行刑均屬妥適。被告
    指摘原判決量刑過重而提起上訴，請求撤銷改判，為無理由
    ，應予駁回。
據上論結，應依刑事訴訟法第368條，判決如主文。
本案經檢察官翁誌謙提起公訴，檢察官李靜文到庭執行職務。
中　　華　　民　　國　　111 　年　　10　　月　　19　　日
                  刑事第二庭    審判長法  官  孫啓強
                                      法  官  莊珮吟
                                      法  官  鄭詠仁
以上正本證明與原本無異。
不得上訴。
中　　華　　民　　國　　111 　年　　10　　月　　19　　日
                                      書記官  楊明靜
附錄本判決論罪科刑法條：
違反法院依第14條第1項、第16條第3項所為之下列裁定者，為本
法所稱違反保護令罪，處3年以下有期徒刑、拘役或科或併科新
臺幣10萬元以下罰金：
一、禁止實施家庭暴力。
二、禁止騷擾、接觸、跟蹤、通話、通信或其他非必要之聯絡行
    為。
三、遷出住居所。
四、遠離住居所、工作場所、學校或其他特定場所。
五、完成加害人處遇計畫。

附表：
編號 傳送時間(民國) 訊息內容 卷證出處 備註 1 109年6月16日 8時30分許 「三千五千還扣除利息!他媽的八年看還不還的清！幹！白癡！...」 原審卷第289頁 起訴書附表編號5 2 109年6月16日 13時34分許 「被幹爽的還拿錢給對方！在教你還聽不進去！也沒自我檢討！...」 原審卷第293頁 起訴書附表編號6 3 109年6月17日 7時54分許 「要孩子你去找別的男人幹你啦！...操！人在福中不知福！操你媽的王八蛋破麻」 原審卷第303頁 起訴書附表編號2 4 109年6月17日 7時55分許 「你慢慢被騙啦！幹！破麻中的破麻！」 原審卷第303頁 起訴書附表編號3 5 109年6月17日 8時4分許 「林北教你怎麼打贏這官司！幹！...破麻就是破麻無藥可救(起訴書誤載為「無可救藥」)！」 原審卷第303頁 起訴書附表編號4 6 109年6月17日 8時16分許 「林北走後！我會向家事法院提出你的不適任母親！也會跟你社工講你還能被詐欺拿十多萬出來！我會讓憲憲去讓社會局安置！...」 原審卷第305頁 起訴書附表編號9 7 109年6月17日 8時25分許 「對我的態度是這樣子！連反省都不會！真可悲！別的人知道自己不對(起訴書誤載為「會」)還會道歉！而你都不會！他媽的連狗都不如！可悲！這就是你乙○○」 原審卷第307頁 起訴書附表編號10 8 109年6月18日 13時30分許 「要我講幾次啦！破麻！我自己要走的！幹！...」 原審卷第351頁 起訴書附表編號8 9 109年6月19日 7時29分許 「對我的態度如此不好～還敢講什麼？...會有報應的唷～欺騙！野蠻！霸道！這就是張小姐你！」 原審卷第357頁 起訴書附表編號1 10 109年6月25日 20時15分許 「城隍爺那我也會去！你的所作所為天地不容！你等著上天怎麼收」 原審卷第371頁 起訴書附表編號7